最高法院刑事判決　　　　　　　　　　　　　　　八十六年度台上字第七一九四號
　　上　訴　人　甲○○
　　選任辯護人　汪紹銘律師
右上訴人因過失致人於死案件，不服台灣高等法院台中分院中華民國八十五年十二月
十九日第二審更審判決（八十四年度上更(一)字第一八九號，起訴案號：台灣台中地方
法院檢察署八十二年度偵字第九六二二號），提起上訴，本院判決如左：
    主  文
原判決撤銷，發回台灣高等法院台中分院。
    理  由
本件原判決認定上訴人甲○○平日以承攬堆高機之噴漆為業。於民國八十二年二月十
日上午十時二十分許，承攬台中縣潭子鄉○○路○段四六七號殷陞企業有限公司（簡
稱殷陞公司）之堆高機噴漆工作。為便於噴漆而在該公司門口中山路前駕駛移動堆高
機時，原應注意車前狀況隨時採取必要之安全措施，且依當時情況又無不能注意之情
事，竟應注意能注意卻疏未注意車前狀況。適謝若榮駕駛車牌號碼ＴＨＩ－八二○號
機車（附載其孫謝振宇）由北往南行駛，行經該處，遂為上訴人所駕堆高機之機前突
出支架直接撞擊其右小腿。謝若榮之右小腿右側脛腓骨骨折血流不止，卻不在意，仍
忍痛繼續騎該機車行至台中縣潭子鄉○○路○段八十七號前，終於不支倒地，經送醫
後延至八十二年二月十六日十一時三十分許不治死亡等情。因而維持第一審論處上訴
人因過失致人於死罪刑，駁回檢察官及上訴人在第二審之上訴，固非無見。
惟查(一)國軍退除役官兵輔導委員會台中榮民總醫院（以下一同稱台中榮總）就原審法
院所詢謝若榮死因與其所受「右側脛腓骨骨折」之關係一節，曾覆稱：「謝君之死亡
證明書載為疑急性心肌梗塞，死亡原因與右側脛腓骨骨折無直接關係，右側脛腓骨折
一般不會導致死亡。」（見原審卷第一五五頁）。證人即該院骨科醫師唐國民亦稱：
「單純的骨科不會造成心肌梗塞」等語（見同卷第八十五頁背面）。原判決並未詳細
說明上述專家意見何以不足採取之理由，逕謂：謝若榮當時騎乘機車中遭被告堆高機
前突出支架撞及骨折流血過多不支倒地，而被送醫，經過六日迄未治逾即告死亡，其
骨折受傷流血與發生死亡之結果難謂無相當因果關係，上開台中榮總函及證人唐國民
之證述自難採為被告有利之認定等語（見原判決理由二(四)），已嫌速斷。且就認定：
謝若榮骨折受傷流血與死亡結果間有相當因果關係之依據何在﹖並未說明其理由，亦
有理由不備之違法。(二)有罪之判決書，應記載犯罪之事實，舉凡與論罪科刑有關之事
項，均應依法認定並予明確記載。從查謝若榮死亡之先行原因雖為「右側脛腓骨骨折
」；惟其直接引起死亡之原因為「疑急性心肌梗塞」、「心臟衰竭」，有卷之死亡證
明書，驗斷書、相驗屍體證明書在卷可稽，而榮總心臟科醫師陳漬埤則稱伊於病歷表
會診紀錄上所記係「疑似心肌缺氧」，而非「疑心肌梗塞」等情（見相驗卷第六、二
十三、三十六頁、原審卷九十八頁）。究竟直接引起謝某死亡之原因為何﹖原判決並
未於事實內記載，亦未於理由內說明，事實尚欠明確。上訴意旨指摘原判決不當，非
無理由，應認仍有發回更審之原因。又本件雖屬刑事訴訟法第三百七十六條第一款所
列之案件，惟於修正刑事訴訟法施行前，原得上訴於第三審法院，且已繫屬於法院，
依刑事訴訟法施行法第五條第一項規定，仍應依施行前之法定程序終結之，附此明
。
據上論結，應依刑事訴訟法第三百九十七條、第四百零一條，判決如主文。
中      華      民      國    八十六    年     十二     月      五      日
                              最高法院刑事第十庭
                                  審判長法官  吳  雄  銘
                                        法官  池  啟  明
                                        法官  陳  宗  鎮
                                        法官  石  木  欽
                                        法官  吳  火  川
      右正本證明與原本無異
                                              書  記  官
中      華      民      國    八十六    年     十二     月              日
